臺灣板橋地方法院刑事判決　　　　　　　　　　　　　九十一年度訴緝字第四九號
　　公　訴　人　臺灣板橋地方法院檢察署檢察官
　　被　　　告　乙○○
　　選任辯護人　何威儀律師
右列被告因偽造文書等案件，經檢察官提起公訴（八十八年度偵字第八一一五號），
本院判決如左：
    主  文
乙○○連續意圖為自己不法之所有，以詐術使人將本人之物交付，處有期徒刑壹年。
緩刑肆年。
    事  實
一、乙○○與甲○○共任會首，先於民國（下同）八十六年六月一日，由乙○○、甲
    ○○各邀十八人次參與合會（含會首共三十七人次，下稱第一會，起訴書誤為含
    會首共三十六會），乙○○於召會之初，即萌生為自己不法所有之意圖，並基於
    詐欺之概括犯意，虛列會員劉雲貞二會、林玉環、湯淑惠、陳得富、陳怡云（會
    單上誤載為陳怡雲）、陳怡翔、呂宗修、呂怡樺、藍金蘭、呂柏華、林素謹、簡
    燕秋、簡春蘭、施巨祥（會單上誤載為施巨翔）各一會；復於八十七年八月一日
    ，由乙○○邀二十人次，甲○○邀八人次參與合會（含會首共三十一人次，下稱
    第二會、起訴書誤載含會首共三十會），乙○○並承前詐欺概括犯意，虛列會員
    陳貴美、林玉環、薛金對、藍金蘭、盧寶秀（原列名為何道為）各參加二會。兩
    互助會每會均為新臺幣（下同）一萬元，採外標制，約定於每月一日上午十點整
    ，在臺北縣三重市○○路○段一三五巷二十七號四樓開標。惟實際標會方式係由
    會首乙○○、甲○○在臺北縣以電話聯絡，相互告知對方自己所邀之會員競標金
    額，再決定由標金最高之會員得標。每月會款由會首乙○○與甲○○分別收得渠
    等所邀請之會員會款後，交予得標一方之會首，轉交予得標之會員。而乙○○於
    會期進行中，陸續宣佈由各該虛列之會員得標，而據此向當期活會會員收取會款
    （詳細得標時間、虛列會員、標金、詐得金額均如附表一、二所載），致前揭活
    會會員（不包含被虛列會員）陷於錯誤，而陸續交付會款，乙○○因此分向第一
    會活會及第二會活會會員詐得一百七十六萬五千及六十九萬元，共詐得二百四十
  五萬五千元，嗣於八十八年二月一日第一會及第二會開標完成，甲○○將第二會
    會款交付與乙○○，卻不見乙○○將其所召集之合會會員之會款繳予甲○○，且
    乙○○逕行停會，逃匿無蹤。經甲○○聯繫各會員後，查知上情，始知受騙。
二、案經告訴人甲○○訴請臺灣板橋地方法院檢察署檢察官偵查起訴。嗣乙○○逃匿
    ，經通緝到案。
    理  由
一、訊據被告乙○○就邀集會員施巨祥、林玉環、劉雲貞、簡燕秋、陳貴美、陳怡云
    、藍金蘭、呂宗修、呂柏華、林素謹、簡春蘭等人參加上揭互助會之事實坦承不
    諱，其初於本院審理時辯稱：「我跟甲○○有約定，我們各自針對自己的會員負
    責，我有告訴甲○○說第一會的會員施巨祥、簡燕秋、藍金蘭、林玉環、陳怡云
    、劉雲貞、呂宗修、呂柏華、林素謹、簡春蘭本來有跟後來沒有跟，第二會的會
    員陳貴美、林玉環、薛金對、藍金蘭、何道為本來有跟後來沒有跟，我有告訴甲
    ○○說到後來我要改名字，我是在起會的時候，還沒有收到會頭錢之前就告訴甲
    ○○改名字的事情，．．．。」（均詳參本院九十一年五月七日審判筆錄）云云
    。
（一）、經查，被告與告訴人甲○○合召上開二會互助會，採外標制，二人以電話確
        認得標會員，再各自收取會款後，轉交與得標會員一情，迭據告訴人甲○○
        於偵審中指證在卷（詳參偵查卷第十三頁八十八年三月二十六日、第十四頁
        、第十五頁八十八年四月二十一日、第三十六、第三十七頁八十八年六月二
        十八日訊問筆錄，本院八十八年十月十九日、九十一年五月七日審判筆錄）
        ，核與被告於本院調查審理時所述相符（詳參本院九十一年四月十九日訊問
        筆錄、九十一年五月七日審判筆錄），復有會單影本四件在卷可稽，堪認告
        訴人甲○○前開指訴內容屬實。被告雖及至本院提示證人施巨祥、林玉環、
        劉雲貞、簡燕秋、陳貴美、陳怡云、藍金蘭於檢察官訊問時之筆錄後，被告
        即坦承：「證人沒有參加我的互助會」（詳參同前審判筆錄），堪認被告前
        揭辯稱會員本來有跟會一節，與事實有悖。
（二）、次查，告訴人甲○○於偵查中證稱：「我們兩個人是會首，共起兩個會，八
        十六年六月一日之會編號一至十八是我邀的會，十九至三十六是我邀的，會
        單有二張，我邀的會由我為會首，她邀的由她為會首，八十七年八月一日從
        二十三至三十是我邀的會員。」、「至今年二月八十八年二月盧美玉得標，
        我的部分已收足給她，被告部分未收足，第二個會進行八十八年二月我的部
        分會員沒有標，我的會員部分有繳費。」（詳參偵查卷第十四頁反面、第十
        五頁八十八年四月二十一日訊問筆錄），復就第二會部分證稱：「‧‧‧，
        八十七年九月一日吳桂美標，八十八年一月四日是陳貴美標，八十七年十一
        月陳素珍標，八十八年二月一日林玉環標，八十七年十二月一日薛金對標，
        八十七年十月一日編號二十一號標。」（詳參偵查卷第三十七頁八十八年六
        月二十八日訊問筆錄）；且其於本院訊問時證稱：「會單一上林玉環、劉雲
        貞、湯淑惠、陳得富、陳怡云、陳怡翔、呂宗修、呂怡樺、藍金蘭、簡燕秋
        、施巨翔，會單二是陳貴美、林玉環、藍金蘭的會員我都有跟他們聯絡他都
        說沒有跟會，會單二的部分因為只有標了六會，會單一和會單二都是標到八
        十八年二月一日，會單二的部分，從八十七年九月一日吳桂美得標，標金二
        千一，八十七年十月一日何道為得標標金二千六，八十七年十一月一日，陳
        素珍得標，標金三千元，八十七年十二月一日，薛金對得標，標金三千元，
        八十八年一月一日陳貴美得標，標金三千元，八十八年二月一日林玉環，標
        金三千元，．．．，我沒有記被告是否有告訴我要更改會員名字的事情，如
        果被告有告訴我要改我會單是應該會更正，．．．。」（詳參本院九十一年
        五月七日審判筆錄），且被告對虛列會員及會員得標記錄，亦認告訴人甲○
        ○所述為真，並有會單影本可佐，足認告訴人甲○○所言與事實相符。
（三）、又查，證人施巨祥於偵查中證稱：「．．．，我沒有參加互助會，第十八號
        他可能寫的是我。」、「我沒有標會，她也未邀我入會。」；證人林玉環於
        偵查中證稱：「．．．，八十六年、八十七年我就沒有跟她的會。」、「．
        ．．，簡燕秋、藍金蘭、劉雲貞，他們確實沒有跟，我有去問過他們。」（
        均詳參偵查卷第十五頁反面、第十六頁八十八年四月二十一日訊問筆錄）；
        證人陳貴美於本院訊問時證稱：「八十七年八月一日每會一萬元的互助會我
        沒有參加。編號七、八的陳貴美不是我，我沒有參加被告的互助會。」；證
        人劉雲貞證稱：「我都沒有參加被告的互助會。八十六年六月一日召集每會
        一萬元，會單標號四的不是我。編號五也不是我。」；證人陳怡云證稱：「
        沒有，我沒有參加八十六年六月一日召集，每會一萬元的互助會。互助會單
        編號八的陳怡雲不是我。」；證人藍金蘭證稱：「沒有。我沒有參加八十六
        年六月一日召集每會一萬元的互助會。互助會單編號十二不是我。八十七年
        八月一日起會，每會一萬元的互助會我也沒有參加，會單編號十七、十八的
        也不是我。」（均詳參本院八十八年十一月二日訊問筆錄）等語，另有告訴
        人所提出之會單二件附卷可稽，而被告對上揭證人施巨祥等人指證未參加互
        助會一節，亦肯認證人施巨祥等人所證為真。是被告未經告訴人甲○○及各
        該虛列之會員同意，虛列如附表一、二所列會員，並詐得會款之事實，已臻
        明確。是被告所辯其曾知會告訴人甲○○前揭二合會會員有變更云云，與事
        實不符，顯係卸責之詞，尚不足採，被告之詐欺犯行，洵堪認定。
二、核被告乙○○意圖為自己不法之所有，虛列附表一、二所示會員標得會款，使其
    餘活會會員陷於錯誤，如數交付每期會款，嗣均於八十八年二月一日停會。核其
    所為，係犯刑法第三百三十九條第一項之詐欺取財罪，其先後多次向合會會員詐
    騙會款之行為，時間緊接，方法相同，且觸犯構成要件相同之罪，顯係基於概括
    犯意為之，為連續犯，應依刑法第五十六條之規定，以一罪論，並加重其刑。公
    訴人雖僅就附表一編號一、五、六、八、十及附表二編號四部分起訴，惟此與其
    餘未起訴部分，有連續犯之裁判上一罪關係，故本院就未起訴部分應併予審理。
    爰審酌被告之素行，與其犯罪動機、目的、手段，並參諸被告詐騙金額甚鉅，於
    停會後即遷移住處，致告訴人等遍尋無著，又未賠償告訴人等所受損害，惟念犯
    後能坦承犯行等其他一切情狀，量處如主文所示之刑，以示懲儆。又被告前未曾
    受有期徒刑以上刑之宣告，此有臺灣高等法院檢察署刑案紀錄簡覆表一件附卷可
    稽，其因一時失慮，偶罹刑典，事後已坦承犯行，深具悔意，經此刑之宣告後，
    應知警惕而無再犯之虞，本院因認暫不執行其刑為當，予以宣告緩刑肆年，以啟
    自新。
三、公訴意旨認被告乙○○冒標會款，另犯刑法第二百十六條之行使偽造之第二百二
    十條、第二百十條準私文書罪云云，惟按犯罪事實應依證據認定之，無證據不得
    推定其犯罪事實，又不能證明被告犯罪者，應諭知無罪之判決，刑事訴訟法第一
    百五十四條、第三百零一條第一項分別定有明文。經查：被告於本院訊問時辯稱
    ：「．．．，我們標會的時候是用會單上的號碼來標，標會的時候都是甲○○用
    電話告訴我她那邊標多少，．．．，我們標會的時候都沒有寫標單，都是電話聯
    絡，會單上所列的標會日期及標單都沒有錯誤，．．．。」，核與告訴人甲○○
    指證：「．．．我們沒有寫標單，採外標制，．．．」（詳參本院九十一年五月
    七日審判筆錄），且查亦無任何標單或可認為標單之準私文書可證被告有何行使
    偽造準私文書之犯行。此外，復查無其他積極事證足認被告有何行使偽造準私文
    書之犯行，上開公訴之犯罪事實即屬不能證明，惟檢察官認此與被告前揭詐欺罪
    部分，有牽連犯之裁判上一罪關係，故不另為無罪之諭知，併予敘明。
據上論斷，應依刑事訴訟法第二百九十九條第一項前段，刑法第五十六條、第三百三
十九條第一項、第七十四條第一款，罰金罰鍰提高標準條例第一條前段，判決如主文
。
本案經檢察官王正皓到庭執行職務。
中      華      民      國        九十一    年      五      月  二十一  日
                                臺灣板橋地方法院刑事第二庭
                                      法  官  高 玉 舜
右正本證明與原本無異。
如不服本判決，應於判決送達後十日內向本院提出上訴狀 (應附繕本) ，上訴於臺灣
高等法院。
                                      書記官  田 世 杰
中　　　華　　　民　　　國　　　　九十一　　年　　　五　　　月　二十二　日
附錄本案論罪科刑法條全文：
刑法第三百三十九條：
意圖為自己或第三人不法之所有，以詐術使人將本人或第三人之物交付者，處五年以
下有期徒刑、拘役或科或併科一千元以下罰金。
以前項方法得財產上不法之利益或使第三人得之者亦同。
前二項之未遂犯罰之。
附表一：（第一會，會期自八十六年六月一日起至八十九年六月一日止，每會一萬元
，連會首共三十六人次，自八十六年七月一日起標，被告虛列之會員：編號一之林玉
環、編號四、五之劉雲貞、編號六之湯淑惠、編號七之陳得富、編號八之陳怡云（會
單上記載為陳怡雲）、編號九之陳怡翔、編號十之呂宗修、編號十一之呂怡樺、編號
十二之藍金蘭、編號十四之呂柏華、編號十五之林素謹、編號十六之簡燕秋、編號十
七之簡春蘭、編號十八之施巨翔，共計十五人次）
┌──┬─────┬──────┬────────┬──────────┐
│編號│冒標時間  │虛列會員    │標金（新臺幣）  │詐得金額（新臺幣）  │
│    │          │            │                │                    │
├──┼─────┼──────┼────────┼──────────┤
│一  │八十六年七│林玉環      │二千一百元      │10000×(37－15－1)= │
│    │月一日    │            │                │210000              │
│    │          │            │                │                    │
├──┼─────┼──────┼────────┼──────────┤
│二  │八十六年八│林素謹      │二千八百元      │10000×(37－15－1)= │
│    │月一日    │            │                │210000              │
│    │          │            │                │                    │
├──┼─────┼──────┼────────┼──────────┤
│三  │八十六年九│呂怡樺      │三千一百元      │10000×(37－15－1)= │
│    │月一日    │            │                │210000              │
│    │          │            │                │                    │
├──┼─────┼──────┼────────┼──────────┤
│四  │八十六年十│陳怡雲      │三千八百元      │10000×(37－15－1)= │
│    │月一日    │            │                │210000              │
│    │          │            │                │                    │
├──┼─────┼──────┼────────┼──────────┤
│五  │八十六年十│簡燕秋      │三千六百元      │與李佩瑛各標得一半  │
│    │一月一日  │            │                │10000×(37－15－1)÷│
│    │          │            │                │2=105000            │
├──┼─────┼──────┼────────┼──────────┤
│六  │八十六年十│施巨祥      │三千元          │10000×(37－15－1)= │
│    │二月一日  │            │                │210000              │
│    │          │            │                │                    │
├──┼─────┼──────┼────────┼──────────┤
│七  │八十七年二│呂宗修      │三千元  │10000×(37－15－1－1│
│    │月五日    │            │                │)=200000            │
│    │          │            │                │註：編號二翁淑華死會│
├──┼─────┼──────┼────────┼──────────┤
│八  │八十七年三│劉雲貞      │三千元          │10000×(37－15－1－1│
│    │月一日    │            │                │)=200000            │
│    │          │            │                │註：編號二翁淑華死會│
├──┼─────┼──────┼────────┼──────────┤
│九  │八十七年四│簡燕秋      │三千三百元      │與李佩瑛各標得一半  │
│    │月一日    │            │                │10000×(37－15－1－1│
│    │          │            │                │÷2=100000          │
│    │          │            │                │註：編號二翁淑華死會│
├──┼─────┼──────┼────────┼──────────┤
│十  │八十八年一│劉雲貞      │三千元          │10000×(37－15－1－1│
│    │月四日    │            │                │0)=110000           │
│    │          │            │                │註：編號二翁淑華、編│
│    │          │            │                │號三翁美華、編號十三│
│    │          │            │                │林雅麗、編號二十七孫│
│    │          │            │                │瑞芳、編號二十八朱慧│
│    │          │            │                │玲、編號三十二王惠敏│
│    │          │            │                │、編號三十三顏金雪、│
│    │          │            │                │編號三十四李佩瑛、編│
│    │          │            │                │號三十五李惠卿、編號│
│    │          │            │                │三十六黃麗娟均為死會│
├──┴─────┴──────┴────────┴──────────┤
│共詐得金額：一百七十六萬五千元
└───────────────────────────────────┘
附表二：（第二會，會期自八十七年八月一日起至九十年二月一日止，每會一萬元，
連會首共三十一人次，自八十七年九月一日起標，被告虛列之會員：編號七、八陳貴
美、編號十三、十四林玉環、編號十五、十六薛金對、編號十七、十八藍金蘭、編號
二十一、二十二盧寶秀（原列名何道為），共計十人次）
┌──┬─────┬──────┬────────┬──────────┐
│編號│冒標時間  │虛列會員    │標金（新臺幣）  │詐得金額（新臺幣）  │
│    │          │            │                │                    │
├──┼─────┼──────┼────────┼──────────┤
│一  │八十七年十│盧寶秀      │二千六百元      │10000×(31－10－2－1│
│    │月一日    │（原列名何道│                │)=180000            │
│    │          │  為）      │                │註：編號三吳桂美死會│
├──┼─────┼──────┼────────┼──────────┤
│二  │八十七年十│薛金對      │三千元          │10000×(31－10－2－2│
│    │二月一日  │            │                │)=170000            │
│    │          │            │                │註：編號三吳桂美、編│
│    │          │            │                │號九陳素珍已死會    │
├──┼─────┼──────┼────────┼──────────┤
│三  │八十八年一│陳貴美      │三千元          │10000×(31－10－2－2│
│    │月四日    │            │                │)=170000            │
│    │          │            │                │註：編號三吳桂美、編│
│    │          │            │                │號九陳素珍已死會    │
├──┼─────┼──────┼────────┼──────────┤
│四  │八十八年二│林玉環      │三千元          │10000×(31－10－2－2│
│    │月一日    │            │                │)=170000            │
│    │          │            │                │註：編號三吳桂美、編│
│    │          │            │                │號九陳素珍已死會    │
├──┴─────┴──────┴────────┴──────────┤
│共詐得金額：六十九萬元                                                │
└───────────────────────────────────┘
